臺灣板橋地方法院交通事件裁定　　　 94年度交聲字第 426號
　　原處分機關　交通部公路總局臺北區監理所
　　異　議　人
　　即受處分人　甲○○
上列受處分人因違反道路交通管理處罰條例案件，對於交通部公
路總局臺北區監理所於民國九十四年三月二十八日以北監自裁字
裁四０－ＡＢＹ四三七九八二號裁決處分（原處分案號：北市警
交大字第ＡＢＹ四三七九八二號），聲明異議，本院裁定如下：
    主    文
異議駁回。
    理    由
一、原處分意旨略以：異議人即受處分人甲○○於民國九十四年
    二月十四日十八時四十五分許，駕駛車牌號碼ＨＸ－０七四
    二號自小客車於臺北市○○○路○段、西園路一段路口，因
    行駛於道路上，汽車駕駛未依規定方式繫安全帶，且經警方
    指揮攔檢時，拒絕停車接受稽查而逃逸，涉有道路交通管理
    處罰條例第三十一條第一項、第六十條第一項之違規，嗣經
    警以北市警交大字第ＡＢＹ四三七九八二號違反道路交通管
    理事件通知單逕行舉發。嗣異議人依法提出申訴，經交通部
    公路總局臺北區監理所於九十四年三月二十八日北監自裁字
    裁四０－ＡＢＹ四三七九八二號裁決書裁決，依據道路交通
    管理處罰條例第三十一條第一項、六十條第一項、第六十三
    條第一項第一款規定，分別裁處異議人新臺幣（下同）一千
    五百元、三千元罰鍰，並記違規點數一點。
二、異議理由略以：本人於二月十四日確有經過和平西路、西園
    路一段，但確實有繫安全帶，因已成開車習慣，並未看見員
    警攔查，何來逃逸，因為當天已是十八時四十五分天色已黑
    ，已開頭燈，更何況本人車子有黑色隔熱紙，難到不無眼誤
    云云，爰聲明異議，請求撤銷原處分。
三、按汽車行駛於道路上，其汽車駕駛人或前座乘客未繫安全帶
    者，處駕駛人新臺幣一千五百元罰鍰, 道路交通管理處罰條
    例第三十一條第一項定有明文。另按「汽車駕駛人，駕駛汽
    車有違反本條例之行為，經交通勤務警察或依法令執行交通
    稽查任務人員制止時，不聽制止或拒絕停車接受稽查而逃逸
    者，除按各該條規定處罰外，處新臺幣三千元以上六千元以
    下罰鍰」，道路交通管理處罰條例第六十條第一項定有明文
    ，且依同條例第六十三條第一項第一款規定，有此交通違規
    情形者，記違規點數一點。再者，道路交通管理處罰條例第
    七條之二第一項規定：「汽車駕駛人之行為有左列情形之一
    ，當場不能或不宜攔截製單舉發者，得對汽車所有人逕行舉
    發處罰：一、闖紅燈或平交道。二、搶越行人穿越道。三、
    違規停車而駕駛人不在場。四、不服指揮稽查而逃逸，或聞
    消防車、救護車、警備車、工程救險車之警號不立即避讓。
    五、違規停車或搶越行人穿越道，經各級學校交通服務隊現
    場導護人員簽證檢舉。六、其他違規行為經以科學儀器取得
    證據資料者」，故交通勤務警察或依法執行交通稽查任務之
    人員發現汽車駕駛人涉有違規情事時，原則上固須當場攔截
    而製單舉發，此除可立即明確告知汽車駕駛人涉有交通違規
    情事外，亦可讓汽車駕駛人得當場陳述意見，避免交通稽查
    人員有所誤判，而可即時獲得補救。惟考量上開條例第七條
    之二第一項第一款至第五款所列舉之道路違規行為，其發生
    往往係在瞬間，抑或係於交通稽查人員執行勤務時所恰巧目
    睹之違規情事，且如有事實上不能當場攔截或依照比例原則
    不宜當場攔截製單舉發時，為達有效維護交通秩序及保障交
    通安全之行政目的，故特別立法賦予交通稽查人員得於事後
    逕行製單舉發之權限。另因若干交通違規行為必須經由科學
    儀器始能偵測得知（例如超速、酒醉駕車等等），亦常無法
    當場攔截後即製單舉發，或不宜當場攔截製單舉發，故同條
    項第六款始同樣賦予交通稽查人員得於事後逕行製單舉發之
    權限。職是，如有上開各款所示之情形，而交通稽查人員不
    能或不宜當場攔截製單舉發者，自可於事後逕行舉發，其因
    而舉發違規之程序尚難謂有何違法。
四、經查：
  (1)查本件異議人即受處分人甲○○於九十四年二月十四日十八
    時四十五分許，駕駛車牌號碼ＨＸ－０七四二號自小客車於
    臺北市○○○路○段、西園路一段路口，因行駛於道路上，
    汽車駕駛未依規定方式繫安全帶，且經警方指揮攔檢時，拒
    絕停車接受稽查而逃逸，涉有道路交通管理處罰條例第三十
    一條第一項、第六十條第一項之違規，嗣經警製單逕行舉發
    之情形，有臺北市政府警察局九十四年二月十九日北市警交
    大字第ＡＢＹ四三七九八二號舉發違反道路交通管理事件通
    知單影本一份附卷可稽。又原舉發單位即臺北市政府警察局
    萬華分局亦函覆異議人：「查ＨＸ－０七四二號自小客車於
    違規時間行駛和平西路與西園路一段發現駕駛未依規定繫安
    全帶，員警適時發現違規事實，遂以手勢配合哨音指示停車
    受檢，惟該車未按指示停車受檢仍加速逃逸離去，員警於近
    距離記下車號，回隊部將情形登記於工作記錄簿上，經電腦
    查詢車種、顏色無誤後，依法製單逕行舉發移送監理單位依
    法並無不當。」
  (2)又證人即案發當時之現場值勤警員楊名瑋到庭所證稱：「（
  　問：當時案發情形為何？）當時我是執行交通勤務，時間是
    在十七時至十九時，我是負責和平西路及西園路口，當時在
    十八時三十分左右，路口並沒什麼車輛，當時我站在該路口
    西北角往西的地方，靠近華江橋往西的位置，我三十分以後
    要取締違規車輛，大約四十分左右，有一部自小客車，在西
    園路由北往南右轉和平西路方向，剛好就是我站在的那個角
    落，我看到他沒有綁安全帶，當時和平西路是有三線道，我
    已經衝出去在一又二分之一車道上，我當時比手勢，而且我
    有說請他靠邊停，當時我並沒有吹哨子，我是在他的前方，
    他沒有停，就加速往前衝，我為了自己的安全並沒有取締，
    當時他車窗並沒有貼隔熱紙，我可以清楚看到車內情形，而
    且我確定駕駛人有看到我，因為他加速之後還有回頭過來看
    我。（問：是否確定加速逃是這輛車？）我當時在很近距離
    看到他的車牌，而且加上臺北市發之掌上型電腦，可以立即
    與監理所連線，我根據車牌號碼輸入電腦查詢發現說車身顏
    色及廠牌均是相符的，我才開這張違規單。（問：當時是否
    有穿戴勤務配備？）我當時有穿警用的反光背心及反光袖套
    ，指揮棒是放在身上，當時情況太急沒有辦法拿出來，而且
    當時雖然已經傍晚但是路燈都沒有故障。」等語明確（見本
    院卷九十四年四月二十七日訊問筆錄）。惟一般警員執行交
    通勤務，依法並未要求就上開駕車逃逸等違規事項必須錄影
    或拍照存證，且因此等違規情事均發生於一剎那之間，除非
    恰有錄影設備或得拍攝快速移動畫面之照相設備，否則要求
    值勤警員或舉發機關緊急錄影或照相，並須以此為證，亦未
    免與執行勤務之實況難合。職是，本院以為雖無違規錄影帶
    或照片等證據資料另為佐證，但案發當時之現場值勤警員亦
    不失為可資證明之證人身分，該名警員既已到庭具結作證如
    上，且衡諸該名警員係依法執行公務，其與異議人並不認識
    ，亦無任何嫌隙可言，該名警員當不至甘冒涉犯偽證罪之風
    險，蓄意構陷異議人有此違規，故該警員上述之證言應可採
    信。
五、綜上所述，應堪認定異議人確有駕車未繫安全帶且不服指揮
    稽查而逃逸之違規情事，異議人前揭所辯並無足取，揆諸首
    揭法律規定與說明，則原處分機關審酌違規相關情節，各處
    以異議人法律規定額度內之罰鍰一千五百元、三千元及記違
    規點數一點，自屬有據。異議人仍執詞聲明異議，洵無理由
    ，本院當應裁定駁回其異議。
據上論結，應依道路交通案件處理辦法第十九條，裁定如主文。
中　　華　　民　　國　　94　　年　　5 　　月　　19　　日
                  交通法庭      法　官  絲鈺雲
以上正本證明與原本無異
如不服本裁定應於送達後5日內向本院提出抗告狀
                                書記官　葉子榕
中　　華　　民　　國　　94　　年　　5 　　月　　19　　日
